【裁判字號】    98,交抗,414
【裁判日期】    980701
【裁判案由】    聲明異議
【裁判全文】
臺灣高等法院高雄分院刑事裁定         98年度交抗字第414號
抗  告  人  交通部公路總局高雄區監理所澎湖監理站
代  表  人  蔡益明
受處分人    甲○○
上列抗告人因受處分人違反道路交通管理處罰條例聲明異議案件
，不服臺灣澎湖地方法院中華民國98年5月22日裁定（98年度交
聲字第17號），提起抗告，本院裁定如下：
    主  文
抗告駁回。
    理  由
一、抗告意旨略以：道路交通管理處罰條例吊扣駕駛執照之目的
    ，並非僅為處罰違反道路交通管理事件之行為人，尚有暫時
    禁止行為人於道路上駕駛，以免其短期內再犯之意，以避免
    駕駛人於短期內駕駛動力交通車輛行駛於道路，而危及一般
    用路人，此一考量公眾用路安全之立法，與個人生存權、工
    作權之保障，兩相權衡所保障之利益，堪認上開吊扣駕照之
    規定，尚在立法機關之立法裁量權限範圍內，並無顯然侵害
    受處分人之生存權及工作權。本件受處分人領有職業大貨車
    駕駛執照，既係酒後駕駛重型機車違規而遭取締，則抗告人
    依道路交通管理處罰條例第35條第1項第1款規定吊扣其職業
    大貨車駛執照，於法自無不合。是原裁定關於「吊扣職業大
    貨車駕駛執照12個月部分撤銷」之部分顯有違誤，爰依法提
    起抗告，請求撤銷原裁定關於「吊扣職業大貨車駕駛執照12
    個月部分撤銷」部分云云。
二、按汽車駕駛人飲用酒類後其吐氣所含酒精濃度超過每公升0.
    25毫克以上者，不得駕車，道路交通安全規則第114條第2款
    定有明文。汽車駕駛人，駕駛汽車經測試檢定有酒精濃度超
    過規定標準者，處新臺幣（下同）1 萬5 千元以上6 萬元以
    下罰鍰，並當場移置保管該汽車及吊扣其駕駛執照1 年，道
    路交通管理處罰條例第35條第1 項第1 款亦有明文。又道路
    交通管理處罰條例第68條之條文內容，經立法院於民國94年
    11月23日修正通過，總統於94年12月14日以華總一義字第09
    400199321 號令修正公布，嗣由行政院於95年2 月27日以行
    政院院臺交字第0950082898號令發布定自95年3 月1 日施行
    ，由原條文：「汽車駕駛人，因違反本條例及道路交通安全
    規則之規定，受『吊扣』或『吊銷』駕駛執照處分時，『吊
    扣』或『吊銷』其持有各級車類之駕駛執照」，修正為：「
    汽車駕駛人，因違反本條例及道路交通安全規則之規定，受
    『吊銷』駕駛執照處分時，『吊銷』其持有各級車類之駕駛
    執照」，修正後之新法已將「吊扣」之連坐規定排除在外，
    本件受處分人行為時該條文已修正公布施行，自應適用修正
    後道路交通管理處罰條例第68條之規定。
三、經查：
  (一)受處分人甲○○（下稱受處分人）於95年4 月27日23時33分
    許，酒後駕駛車牌號碼LIY －411 號重型機車，沿澎湖縣馬
    公巿中華路由東向西方向行駛，行經中華路5 號前，因未戴
    安全帽，為警攔查並測得其呼氣酒精濃度達每公升0.80毫克
    等情，業據受處分人自承在卷（見原審卷第4 頁聲明異議狀
    ），並有舉發違反道路交通管理事件通知單1 紙在卷可稽（
    見原審卷第17頁）。職是，受處分人酒後吐氣所含酒精濃度
    既已超過每公升0.25毫克之標準（ 道路交通安全規則第114
    條第2 款參照），則受處分人違反道路交通管理處罰條例第
    35 條 第1 項第1 款規定之事實明確，洵堪認定。
  (二)受處分人係駕駛重型機車，並非駕駛職業大貨車違規，抗告
    人據以裁處吊扣受處分人職業大貨車駕駛執照，無非係依修
    正前道路交通管理處罰條例第68條規定「汽車駕駛人，因違
    反本條例及道路交通安全規則之規定，受吊扣或吊銷駕駛執
    照處分時，吊扣或吊銷其持有各級車類之駕駛執照」。惟道
    路交通管理處罰條例第68條已於94年12月14日經總統公布修
    正條文，於95年3月1日施行，修正施行後之條文業已刪除「
    吊扣或」等規定，觀其提案修正理由「原條文將違法或違規
    駕駛人所持有各級車類之駕駛執照一併吊扣，失之過酷，影
    響人民工作及生活過鉅」（詳立法院公報第94卷第70期第13
    6頁至第138頁之院會紀錄暨修正道路交通管理處罰條例第68
    條之立法理由，見本院卷第14至16頁），顯見依修正後道路
    交通管理處罰條例第68條之規定，汽車駕駛人因違反道路交
    通管理處罰條例及道路交通安全規則之規定，受「吊扣」駕
    駛執照處分時，僅能「吊扣」違規當時所駕駛車輛之駕駛執
    照，不能再「吊扣」其持有各級車類之駕駛執照，至為顯明
    。
  (三)按法官依據法律獨立審判，為憲法第80條所明定，且依司法
    院大法官會議釋字第137 號、216 號解釋意旨，各機關依其
    職掌就有關法規為釋示之行政命令，法官於審判案件時，固
    可予以引用，但仍得依據法律，表示適當之不同見解，並不
    受其拘束。交通部97年1 月24日交路字第0970015997號函釋
    ，固認為領有駕駛執照之駕駛人，於無照駕駛不同級之車輛
    違反道路交通管理處罰條例第35條，應處以罰鍰及吊扣駕駛
    執照時，仍可吊扣其所持有之其他駕駛執照云云，惟此與本
    院認定之法律意見不同，是上開函釋意見為本院所不採，併
    予敘明。
  (四)受處分人駕駛重型機車違反道路交通管理處罰條例第35條第
    1項第1款之規定，本應吊扣其重型機車駕駛執照1 年。惟受
    處分人於本件酒後駕車交通違規前，曾於95年3月3日19時30
    分許，酒後駕駛車牌號碼LIY－411號重型機車，沿澎湖縣第
    204號道路由東向西方向行駛，行經馬公市西文里183號前，
    因未戴安全帽，為警攔查並測得其呼氣酒精濃度達每公升0.
    86毫克，經製發舉發違反道路交通管理事件通知單及裁決書
    ，吊扣其重型機車駕駛執照12個月，受處分人未依限繳送重
    型機車駕駛執照，監理機關乃於95年9月9日逕行註銷其重型
    機車駕駛執照在案等情，有臺灣澎湖地方法院檢察署95年度
    偵字第169 號聲請簡易判決處刑書、臺灣澎湖地方法院95年
    度馬交簡字第17號簡易判決、交通部公路總局高雄區監理所
    澎湖監理站98年5月8日高監澎字第0980002944號函檢附汽車
    駕駛人螢幕列印資料各1份在卷可稽（見原審卷第9至10頁、
    第22至23頁）。職是，受處分人既無重型機車之駕駛執照可
    供吊扣，即無從執行該部分之處分。再者，依前開所述修正
    後即本件行為時之道路交通管理處罰條例第68條，既已將「
    吊扣」各級車類之規定予以刪除，抗告人自不能逕行處分吊
    扣受處分人其他車種之職業大貨車駕駛執照。抗告人以受處
    分人無重型機車駕駛執照可供吊扣，而逕行吊扣其職業大貨
    車駕駛執照，顯已逾越修正後道路交通管理處罰條例第68條
    之規範意涵及範圍。
四、原審因而認抗告人依道路交通管理處罰條例第35條第1 項第
    1款之規定，裁處吊扣受處分人職業大貨車車駕駛執照12 個
    月部分（裁決書上未載明駕駛執照種類，惟參酌移送書所載
    ，係吊扣受處分人職業大貨車駕駛執照12個月，見原審卷第
    1頁 ），尚有不當，因而將原處分關於吊扣受處分人職業大
    貨車駕駛執照12個月部分撤銷。本院經核並無違誤。抗告人
    猶執前詞，指摘原裁定不當，為無理由，應予駁回。
五、據上論結，應依道路交通案件處理辦法第26條，刑事訴訟法
    第412條，裁定如主文。
中    華    民    國    98    年    7     月    1     日
              刑事第七庭    審判長法  官 莊飛宗
                                  法  官 陳明富
                                  法  官 孫啟強
以上正本證明與原本無異。
不得再抗告。
中    華    民    國    98    年    7     月    1     日
                                  書記官 黃富美


司法院資訊處製作；財團法人民間司法改革基金會備份。
